【裁判字號】    99,基簡,583
【裁判日期】    990826
【裁判案由】    分割共有物
【裁判全文】
臺灣基隆地方法院基隆簡易庭民事判決
原      告  乙○○
訴訟代理人  陳培仁律師
被      告  甲○○
上列當事人間分割共有物事件，本院於民國99年8月12日言詞辯
論終結，判決如下：
    主  文
原告之訴駁回。
訴訟費用新臺幣壹仟柒佰柒拾元由原告負擔。
    事實及理由
一、原告起訴主張略以：坐落基隆市○○區○○段376 地號土地
    上1245建號即門牌號碼為基隆市中山區○○○路43巷5 號之
    房屋（下稱系爭房屋，未辦建物所有權第一次登記，376 地
    號土地係原告向財政部國有財產局所承租），係原告於民國
    98年8月4日經由法院拍賣取得原所有人胡振豐之公同共有權
    利，而與被告成為公同共有人。嗣原告曾於99年6月24日就
    房屋點交事件向基隆市中山區調解委員會申請調解，因雙方
    意見不一致，致調解不成立。又系爭房屋一、二樓各約13
    坪左右，如以原物分配於各共有人，顯難達系爭房屋供居住
    使用之目的，爰聲請法院准將系爭房屋予以變賣，以價金依
    比例分配於各共有人。爰起訴聲明：兩造所共有之系爭房屋
    准變價分割，所得價金，按兩造應有部分各1/2比例分配之
    。
二、被告則抗辯略以：對原告是系爭房屋之共有人並不爭執，系
    爭房屋的分割方式希望法院用裁判的方式決定，並聲明：原
    告之訴駁回。
三、按公同關係存續中，各公同共有人不得請求分割其公同共有
    物（民法第829條參照）。此項公同關係之存續雖非不可終
    止，而由公同共有人中之一人或數人於訴訟外或於起訴時，
    以訴狀向其他公同共有人表示終止公同關係之意思，而請求
    分割公同共有物，在審理事實之法院，自應審認其所為終止
    公同關係之意思表示是否正當，能否認為已有合法之終止，
    為適當之裁判。如可認終止為合法，其公同關係已不復存續
    ，始無民法第829條規定之適用。（最高法院80台上字第394
    號裁判意旨可資參照）。
四、經查，系爭房屋係被告先父胡兆華（90年2月13 日死亡）所
    出資興建，未辦理第一次所有權登記，嗣由被告與訴外人胡
    振豐共同繼承（應繼分各1/2， 未辦理分割登記）。然因訴
    外人胡振豐積欠訴外人良京實業股份有限公司票款，訴外人
    良京實業股份有限公司即向本院聲請拍賣訴外人胡振豐上開
    因繼承而取得之公同共有權利，原告始於98年8月4日經由法
    院拍賣程序取得訴外人胡振豐上開公同共有權利乙節，業經
    本院依職權調閱本院97年度執字第15033 號民事執行卷宗查
    明。次查，原告於取得系爭房屋之公同共有權利後，迄至99
    年7月15 日提起本件訴訟前，均未與被告終止系爭房屋之公
    同共有關係，於其本件分割共有物之訴狀中亦無表示終止公
    同共有關係之意思，嗣於本院99年8月12 日言詞辯論時，亦
    未向被告表示終止公同共有關係之意思，有原告起訴狀、本
    院99年8月12 日言詞辯論筆錄在卷可稽，則依前開說明，原
    告與被告就系爭房屋之公同共有關係尚難認已不復存在，從
    而，原告與被告就系爭房屋並無顯在之應有部分，自無從依
    民法第823 條之規定請求分割共有物。是原告請求分割共有
    物，即屬於法無據，不應准許。
五、結論，本件原告之訴為無理由，依民事訴訟法第78條、第87
    條第1項，判決如主文。
中    華    民    國    99    年    8    月    26     日
                  基隆簡易庭法  官  林淑鳳
以上正本係照原本作成。
對於本件判決如有不服，應於收受送達後20日內向本院提出上訴
書狀，上訴於本院合議庭，並按他造當事人之人數附具繕本。
中    華    民    國    99    年    8     月    26    日
                             書記官  王鵬勝

司法院資訊處製作；財團法人民間司法改革基金會備份。
